臺灣新竹地方法院刑事判決
111年度原金訴字第36號
公  訴  人  臺灣新竹地方檢察署檢察官
被      告  張郡益



指定辯護人  本院公設辯護人周凱珍
上列被告因違反洗錢防制法等案件，經檢察官提起公訴（111年
度偵字第10535號），本院依簡式審判程序審理並判決如下：
    主  文
張郡益幫助犯洗錢防制法第十四條第一項之洗錢罪，處有期徒刑
貳月，併科罰金新臺幣伍仟元，罰金如易服勞役，以新臺幣壹仟
元折算壹日。
未扣案之犯罪所得新臺幣壹萬元沒收，於全部或一部不能沒收或
不宜執行沒收時，追徵其價額。
    事  實
一、張郡益明知近年來以虛設、借用或買賣人頭帳戶之方式，供詐欺者作為詐欺他人交付財物等不法用途多有所聞，而金融機構帳戶係個人理財之重要工具，關係個人財產、信用之表徵，應可預見將金融機構存摺、提款卡及密碼等資料提供予他人，可能供詐欺者所用，便利詐欺者得多次詐騙不特定民眾將款項匯入該人頭帳戶，再將該犯罪所得轉出，製造金流斷點，達到掩飾、隱匿之結果，以逃避檢警之追緝，竟仍不違背其本意，基於幫助詐欺取財及幫助洗錢之不確定故意，於民國110年12月24日前某時，在新竹縣竹東鎮某處路邊，將其所申設之華南商業銀行股份有限公司竹東分行帳號000-000000000000號帳戶（下稱華南帳戶）之存摺、金融卡及密碼，以新臺幣（下同）1萬元之代價出租並交付予劉嘉閔（劉嘉閔涉犯詐欺部分，另經臺灣苗栗地方檢察署檢察官偵辦中），以此方式提供予劉嘉閔及所屬詐欺集團成員使用，而容任該詐欺集團使用上開帳戶遂行犯罪。嗣該詐欺集團成員取得上開帳戶資料後，即基於意圖為自己不法所有之詐欺取財，以及掩飾、隱匿特定犯罪所得去向、所在之犯意聯絡，於110年12月某日起，使用社群軟體Instagram及通訊軟體LINE向張雅惠佯稱透過「XinBi Gobal」投資平台進行投資可獲利云云，致張雅惠信以為真而陷於錯誤，遂依指示於110年12月24日上午11時23分許，使用網路轉帳5萬元至張郡益上開華南帳戶內。嗣張雅惠察覺受騙，乃報警循線查知上情。
二、案經張雅惠訴由苗栗縣警察局苗栗分局報告臺灣新竹地方檢
    察署檢察官偵查起訴。
    理  由
一、本件被告所犯幫助洗錢罪、幫助詐欺罪，均非死刑、無期徒
    刑、最輕本刑為3年以上有期徒刑之罪，被告於本院準備程
    序進行中，就被訴事實為有罪之陳述，經本院合議庭認合於
    刑事訴訟法第273條之1之規定，裁定進行簡式審判程序，併
    予敘明。
二、上開犯罪事實業據被告於本院行準備程序及審理時均坦承不
    諱（見本院卷第39頁、第46頁），復經證人即告訴人張雅惠
    於警詢中指述甚詳（見偵卷第9至10頁），並有被告上開華
    南帳戶基本資料、交易明細、開戶資料、告訴人張雅惠之報
    案資料（臺南市政府警察局第二分局中正派出所受理詐騙帳
    戶通報警示簡便格式表、受（處）理案件證明單、陳報單）
    、告訴人張雅惠提出之訊息對話紀錄、匯款明細、投資平台
    網頁截圖（見偵卷第16至28頁、第31頁）附卷可稽，足認被
    告上開任意性自白，核與事實相符，堪予採信。本案事證明
    確，被告上開犯行，洵堪認定，自應依法予以論罪科刑。
三、論罪：
（一）按刑法上之幫助犯，係對於犯罪與正犯有共同之認識，而
      以幫助之意思，對於正犯資以助力，而未參與實施犯罪之
      行為者而言。是以，如以幫助他人犯罪之意思而參與犯罪
      構成要件以外之行為者，即屬幫助犯，而非共同正犯。所
      謂以幫助他人犯罪之意思而參與者，指其參與之原因，僅
      在助成他人犯罪之實現而言；所謂參與犯罪構成要件以外
      之行為者，係指其所參與者非直接構成某種犯罪事實之內
      容，而僅係助成其犯罪事實實現之行為而言。
（二）又洗錢防制法所稱洗錢，指下列行為：二、掩飾或隱匿特
      定犯罪所得之本質、來源、去向、所在、所有權、處分權
      或其他權益者。洗錢防制法第2條第2款定有明文。又前揭
      規定所稱之掩飾、隱匿行為，目的在遮掩、粉飾、隱藏、
      切斷特定犯罪所得與特定犯罪間之關聯性，是此類洗錢行
      為須與欲掩飾、隱匿之特定犯罪所得間具有物理上接觸關
      係（事實接觸關係）。而提供金融帳戶提款卡及密碼供他
      人使用，嗣後被害人雖匯入款項，然此時之金流仍屬透明
      易查，在形式上無從合法化其所得來源，未造成金流斷點
      ，尚不能達到掩飾或隱匿特定犯罪所得之來源、去向及所
      在之作用，須待款項遭提領後，始產生掩飾、隱匿之結果
      。故而，行為人提供金融帳戶提款卡及密碼，若無參與後
      續之提款行為，即非洗錢防制法第2條第2款所指洗錢行為
      ，無從成立一般洗錢罪之直接正犯。然刑法第30條之幫助
      犯，係以行為人主觀上有幫助故意，客觀上有幫助行為，
      即對於犯罪與正犯有共同認識，而以幫助意思，對於正犯
      資以助力，但未參與實行犯罪之行為者而言。幫助犯之故
      意，除需有認識其行為足以幫助他人實現故意不法構成要
      件之「幫助故意」外，尚需具備幫助他人實現該特定不法
      構成要件之「幫助既遂故意」，惟行為人只要概略認識該
      特定犯罪之不法內涵即可，無庸過於瞭解正犯行為之細節
      或具體內容。此即學理上所謂幫助犯之「雙重故意」。金
      融帳戶乃個人理財工具，依我國現狀，申設金融帳戶並無
      任何特殊限制，且可於不同之金融機構申請多數帳戶使用
      ，是依一般人之社會通念，若見他人不以自己名義申請帳
      戶，反而收購或借用別人之金融帳戶以供使用，並要求提
      供提款卡及告知密碼，則提供金融帳戶者主觀上如認識該
      帳戶可能作為對方收受、提領特定犯罪所得使用，對方提
      領後會產生遮斷金流以逃避國家追訴、處罰之效果，仍基
      於幫助之犯意，而提供該帳戶之提款卡及密碼，以利洗錢
      實行，仍可成立一般洗錢罪之幫助犯（最高法院108年度
      台上大字第3101號裁定意旨參照）。
（三）被告提供本案金融帳戶存摺、金融卡及密碼供詐騙集團成
      員使用，使詐騙集團成員得基於詐欺取財之犯意，向被害
      人施用詐術，並指示其匯款至本案金融帳戶內，以遂行詐
      欺取財之犯行，且於詐騙集團成員自帳戶提領後即達掩飾
      、隱匿犯罪所得去向之目的，然被告所為，並不等同於向
      被害人施以欺罔之詐術行為，亦非提領犯罪所得之掩飾、
      隱匿去向行為，此外，復無其他證據證明被告有參與詐欺
      取財及洗錢犯行之構成要件行為，是被告提供金融帳戶存
      摺、金融卡及密碼供人使用之行為，係對於他人遂行詐欺
      取財及洗錢之犯行資以助力，應論以詐欺取財罪及一般洗
      錢罪之幫助犯。核被告所為，係犯刑法第30條第1項前段
      、第339條第1項之幫助詐欺取財罪及刑法第30條第1項前
      段、違反洗錢防制法第2條第2款而犯同法第14條第1項之
      幫助一般洗錢罪。
（四）又被告以一提供金融帳戶之行為觸犯幫助詐欺取財罪及幫
      助一般洗錢罪，為想像競合犯，應依刑法第55條之規定從
      一重以幫助一般洗錢罪處斷。
（五）被告幫助他人犯一般洗錢罪，為幫助犯，爰依刑法第30條
      第2項規定按正犯之刑減輕之。又被告於本院審理中自白
      洗錢犯罪，依洗錢防制法第16條第2項規定，減輕其刑，
      並依刑法第70條規定遞減之。
四、科刑：
　  爰以行為人之責任為基礎，審酌被告將其華南帳戶之存摺、
    金融卡及密碼提供予他人使用，以此方式幫助他人從事詐欺
    取財及洗錢之犯行，致使此類犯罪手法層出不窮，更造成犯
    罪偵查追訴的困難性，嚴重危害交易秩序與社會治安，所為
    實無足取，又造成告訴人張雅惠因遭詐欺而受有財產上損害
    等犯罪所生危害程度，惟念及被告犯後於本院行準備程序及
    審理時均能坦承犯行，並無前科，素行尚可，有臺灣高等法
    院被告前案紀錄表可參，暨被告為本件犯行之動機、手段、
    國中肄業之智識程度、現職為起重機學徒、經濟狀況普通、
    離婚、有1名子女與前妻同住、每月需支付扶養費用、目前
    獨居之生活狀況等一切情狀，量處如主文所示之刑，並諭知
    罰金易服勞役之折算標準。
五、沒收：
　  按犯罪所得，屬於犯罪行為人者，沒收之；於全部或一部不
    能沒收或不宜執行沒收時，追徵其價額，刑法第38條之1第1
    項前段、第3項分別定有明文。查被告提供本案金融帳戶存
    摺、金融卡及密碼供詐騙集團成員使用獲有1萬元之報酬，
    經詐騙集團成員以現金存款至其郵局帳戶內，並由被告提領
    花用完畢，此據被告供承在卷（見偵卷第38頁反面)，是被
    告本件犯罪所得為1萬元，雖未扣案，仍應依刑法第38條之1
    第1項前段、第3項規定宣告沒收，並於全部或一部不能沒收
    或不宜執行沒收時，追徵其價額。
據上論斷，應依刑事訴訟法第273條之1第1項、第299條前段，判
決如主文。
本案經檢察官廖啟村提起公訴，檢察官陳郁仁到庭執行職務。
中　　華　　民　　國　　111 　年　　10 　　月　　7　　日
                  刑事第三庭法　官　賴淑敏
以上正本證明與原本無異。　　　　　　　　　
如不服本判決應於收受判決後20日內向本院提出上訴書狀，並應
敘述具體理由。其未敘述上訴理由者，應於上訴期間屆滿後20日
內向本院補提理由書(均須按他造當事人之人數附繕本)「切勿逕
送上級法院」。
中　　華　　民　　國　　111 　年　　10　　月　　7 　　日
                            書記官  陳家洋
附錄本案論罪科刑法條：
中華民國刑法第30條：
幫助他人實行犯罪行為者，為幫助犯。雖他人不知幫助之情者，
亦同。
幫助犯之處罰，得按正犯之刑減輕之。

中華民國刑法第339條第1項：
意圖為自己或第三人不法之所有，以詐術使人將本人或第三人之
物交付者，處5年以下有期徒刑、拘役或科或併科50萬元以下罰
金。

洗錢防制法第2條：
本法所稱洗錢，指下列行為：
一、意圖掩飾或隱匿特定犯罪所得來源，或使他人逃避刑事追訴
    ，而移轉或變更特定犯罪所得。
二、掩飾或隱匿特定犯罪所得之本質、來源、去向、所在、所有
    權、處分權或其他權益者。
三、收受、持有或使用他人之特定犯罪所得。
　　
洗錢防制法第14條第1項：
有第二條各款所列洗錢行為者，處7年以下有期徒刑，併科新臺幣5百萬元以下罰金。